臺灣高等法院刑事判決　　　　　　　　92年度上訴字第4588號
上　訴　人
即　被　告　丙○○
　　　　　　　　　　樓
選任辯護人　蘇清文律師
　　　　　　陳昆明律師
上列上訴人因違反公司法等案件，不服臺灣新竹地方法院91年度
訴字第623號，中華民國92年9月12日第一審判決（起訴案號：臺
灣新竹地方法院檢察署87年度偵字第6573號），提起上訴，本院
判決如下：
    主  文
原判決關於丙○○被訴於八十二年三月間違反公司法及定執行刑
部分撤銷。
丙○○被訴於八十二年三月間違反公司法、商業會計法及使公務
員登載不實罪部分無罪。
其餘上訴駁回。
    事  實
一、緣己○○（業經原審判刑確定）係弘一科技股份有限公司（
    下稱弘一公司，原設於新竹縣湖口鄉新竹工業區○○○路二
    二號，嗣改設新竹縣竹東鎮○○路○段五四八之三號二樓，
    後又改設於新竹市科學園區○○○路一號）之負責人，民國
    八十四年間，因弘一公司出現虧損，於八十五年二月間申請
    增資新台幣（以下同）七億元獲准，惟僅募得資金一億五千
    八百萬元，尚不足五億四千二百萬元，且預定投資之交通銀
    行及行政院開發基金管理委員會中斷原來之投資計劃，己○○明知公司增資變更登記時，每位股東均應實際繳納股款，
    以充實公司資本，倘未實際繳納股款，不得以申請文件表明
    收足，為求該次增資成功，使弘一公司得以繼續經營，竟透
    過會計師甲○○（由原審另案審理）向丙○○、壬○○、林
    罔市、洪蔡月娥、許碧慧、游美勤、瞿銘峰（後六人由原審
    判刑確定）、林寶桂（因同一案件經檢察官另為不起訴處分
    ）共借貸五億四千二百萬元以取得辦理該次公司增資登記查
    驗增資額所須之銀行存款證明，過程為甲○○引介丙○○，
    丙○○轉請壬○○、林罔市、洪蔡月娥、許碧慧、游美勤幫
    忙調度，游美勤再轉請瞿銘峰、林寶桂幫忙調度，而丙○○
    、壬○○、林罔市、洪蔡月娥、許碧慧、游美勤、瞿銘峰分
    別出於幫助己○○之犯意，除游美勤未實際籌資而係以收取
    佣金作為代價之外，其餘均以向己○○收取所籌資金每一百
    萬元每日五百元利息作為代價，要求己○○至與渠等各自相
    熟相熟如附表所示之銀行開立附表所示之帳戶，渠等並各自
    保管弘一公司上開帳戶之存摺及印鑑，而各於附表所示之時
    間將所籌附表所示之款項存入上開帳戶內，己○○取得此揭
    不實之存款證明後，另徵得不知情之親友同意，利用弘一公
    司不知情之員工製作不實之「股東繳款現金股款明細表」，
    並使承辦弘一公司會計業務、但不知情之敬興會計師事務所
    會計師陳鼎文於八十五年二月十五日製作不實之會計師查核
    報告書，並以該不實文書持向經濟部、財政部證券交易管理
    委員會辦理資本額變更及增資完成登記，致該承辦登記之公
    務員將此不實事項登載於所掌之公司變更登記事項卡等公文
    書上，足生損害於投資大眾對於公司資本維持情形與交易信
    用能力之信賴及公司管理之正確性（關於己○○此部分另涉
    違反商業會計法、行使業務上登載不實罪及使公務員登載不
    實罪部分，與被告丙○○等人無關，詳如後述），而丙○○
    、壬○○、林罔市、洪蔡月娥、許碧慧、瞿銘峰、林寶桂分
    別於會計師出具查核報告書後，於八十五年二月十六日將各
    自所存入之資金提領一空，己○○則按上開約定以其個人資
    金將借款利息交予甲○○，再由甲○○交予丙○○，丙○○
    將其應得之利息留下後，其餘則按籌資比例再轉交予壬○○
    、林罔市、洪蔡月娥、許碧慧及游美勤，游美勤除將己之佣
    金三千元留下，其餘亦按林寶桂、瞿銘峰籌資比例交予其等
    二人。
二、案經法務部調查局新竹市調查站報請台灣新竹地方法院檢察
    署偵查起訴。
    理  由
壹、上訴駁回部分：
甲、證據能力方面：
    按依修正後刑事訴訟法施行法第七條之三規定：「中華民國
    九十二年一月十四日修正通過之刑事訴訟法施行前，已繫屬
    於各級法院之案件，其以後之訴訟程序，應依修正刑事訴訟
    法終結之。但修正刑事訴訟法施行前已依法定程序進行之訴
    訟程序，其效力不受影響。」經查，九十二年二月六日修正
    公布之刑事訴訟法，業於同年九月一日施行，本案關於被告
    丙○○部分，原審係於九十二年八月二十五日言詞辯論終結
    ，之前所進行之訴訟程序均係在修正刑事訴訟法施行前，則
    第一審就可得為證據之證據，已依法定程序調查者，其效力
    不受影響，仍得為證據。故關於同案被告甲○○、壬○○、
    林罔市、洪蔡月娥、許碧慧、游美勤、瞿銘峰以及證人林寶
    桂之供述，既經原審依法定程序提示筆錄並告以要旨，令被
    告辯論而為合法調查，揆諸前揭說明，上開供述證據，自有
    證據能力，辯護人辯稱該等人之供述無證據能力乙節，尚不
    足採，先予敘明。
乙、實體方面：
一、訊據被告丙○○固坦承出借如附表所示之金額並存入附表所
    示之銀行帳戶內，各收取每一百萬元每日五百元之利息或三
    千元佣金，且附表所示之銀行帳戶係其要求己○○所開，各
    自保管附表所示帳戶之存摺及印鑑，然矢口否認有何違反公
    司法之犯行，辯稱其與被告己○○素不相識，不知借貸用途
    為何，且前開事實與已判決確定之台灣士林地方法院九十年
    度簡字第一七九０號刑事簡易判決認定伊違反公司法行為間
    具有連續犯之裁判上一罪關係，本件應為免訴判決等語。
二、惟查
（一）上揭事實，同案被告己○○於調查站、偵查及原審、本院
      審理時均坦承不諱，而被告丙○○及同案被告壬○○、林
      罔市、洪蔡月娥、許碧慧、游美勤、瞿銘峰等人均承認出
      借附表所示之金額並存入附表所示之銀行帳戶內，各收取
      每一百萬元每日五百元之利息，且附表所示之銀行帳戶係
      渠等要求己○○所開，渠等各自保管附表所示帳戶之存摺
      及印鑑不諱。而上開五億四千二百萬元之籌資借貸過程係
      同案被告甲○○引介被告丙○○，被告丙○○轉請壬○○
      、林罔市、洪蔡月娥、許碧慧、游美勤幫忙調度，游美勤
      再轉請瞿銘峰、林寶桂幫忙調度等情，除經被告丙○○供
      明之外，並分據同案被告甲○○、壬○○、林罔市、洪蔡
      月娥、許碧慧、游美勤、瞿銘峰、證人林寶桂供述在卷，
      經核渠等所述相符，堪信為屬實。
（二）被告丙○○於八十六年十二月十二日法務部調查局新竹市
      調查站（以下簡稱新竹市調查站）訊問時供稱：「‧‧弘
      一科技股東繳納股款明細表中備註欄Ｄ１至Ｄ７於八十五
      年二月十四日的七筆共五億四千二百萬元存款確是我受甲○○仲介集資借予弘一科技己○○增資作存款證明‧‧」
      等語（見新竹市調查站卷第十五頁反面）。同案被告甲○○於86年12月9日新竹市調查站調查時證稱：「(你為弘一
      科技負責人己○○現金增資調借約5.6 億元的詳細經過？
      ）85年元月間【詳細日期我已忘記】，友人陳星榕向我表
      示弘一科技負責人己○○現金增資，需要三天短期調借約
      5.6 億元，問我能否找到金主幫忙。我於是詢問同業萬集
      會計事務所負責人丙○○請渠幫忙，過了約1.2 個禮拜，
      丙○○回覆我沒問題，我便回覆陳星榕，後來我叫陳星榕
      把借款利息約300 萬元【詳細金額我已忘記】匯到我妻子
      張婉伶在亞太銀行台北分行第0000-00-0000000 的帳戶中
      ，我再依原先丙○○提出的利息1 百多萬【詳細金額我記
      不起來】匯至丙○○銀行帳戶。之後，丙○○提出開戶處
      理事情，我就把陳星榕給我的己○○聯絡電話【號碼我已
      忘記】告訴丙○○，叫渠直接和己○○說開戶的相關事情
      。約於85年2月17.18日【詳細日期我已忘記】我陸續收到
      丙○○寄來有關前述5.6 億元借款的存摺影本，我再交由
      辦公室小姐轉寄至己○○指定的台北市○○○路○ 段【確
      實地址我不清楚】。(有關借資5.6億元予弘一科技負責人
      己○○：開戶資料、弘一科技營利事業登記證及己○○身
      份證影本係由何人提供丙○○？）我曾將己○○聯絡電話
      提供給丙○○，所以可能是己○○直接把上述開戶資料給
      她，也可能是由我轉交傳真給她，不過，我已記不清楚」
      等語（見新竹市調查站卷第10.11頁)。同案被告林罔市於
      八十六年十二月十日新竹市調查站訊問時供稱：「八十五
      年二月十二日左右同業萬集會計師事務所丙○○向我表示
      弘一科技負責人己○○要增資，因資金不足，請我幫忙集
      資九千四百萬元，作三天存款證明時間是八十五年二月十
      四日至八十五年二月十六日‧‧」等語（見新竹市調查站
      卷第六一頁反面）。證人林寶桂於八十八年二月二十四日
      偵訊時提出答辯狀自承：「茲有弘一科技股份有限公司，
      前因公司存款證明需要，因其股東資金一時籌措不及，乃
      向答辯人商借部分資金，答辯人認為該公司商借資金，非
      冒險性投資，僅為公司存款證明使用，況公司帳戶存摺、
      領款印鑑均由答辯人持有保管，無擅自提領動用之虞，乃
      應允借貸‧‧」等語（見八十七年度偵字第六五七三號卷
      第一宗第八二頁反面）。查此部分籌資借貸過程中，最上
      手之被告甲○○、第二手之被告丙○○、第三手之一之被
      告林罔市、最下手之一之證人林寶桂均知悉此次借款係弘
      一公司增資，因資金不足而須借款取得存款證明之用，且
      衡諸第三手之一之被告林罔市、最下手之一之證人林寶桂
      對於借貸用途皆知之甚詳，被告丙○○對於同屬第三手之
      被告壬○○、洪蔡月娥、許碧慧、游美勤豈有故意不告知
      之理，又倘若被告游美勤不知借貸用途與弘一公司增資有
      關，其下手之證人林寶桂又如何得知，再證人林寶桂既得
      悉借貸用途，被告游美勤當無故意不告知另一下手被告瞿
      銘峰等之常情，足認被告丙○○、壬○○、林罔市、洪蔡
      月娥、許碧慧、游美勤、瞿銘峰對於此部分之借款目的均
      知之甚稔，渠等所辯不知借貸用途云云，乃避重就輕之詞
      ，均不可採。至於被告丙○○雖辯稱於新竹市調查站筆錄
      製作匆忙，未細看隨便簽名云云。惟按一般人遇調查站調
      查員訊問時，當知悉其中涉有刑事責任，於調查局之陳述
      所涉之利害關自非小可，應無未經細看任意簽名之理，且
      被告丙○○亦未指出其於新竹市調查站受訊時所言有何違
      反自白之任意性之情形，再參酌上開同案被告及證人之供
      詞，足以佐證關於此部分被告丙○○於新竹市調查站之供
      述，應合乎實情。
（三）此外，復有附表所示各金融機構所提出之交易明細表、弘
      一公司開戶印鑑卡、存摺影本、存款憑條、取款憑條、存
      款餘額證明、股東繳納股款明細表、銀行匯款單及銀行往
      來明細表等附卷可憑。
（四）被告丙○○及選任辯護人雖辯稱此部分犯罪事實與台灣士
      林地方法院九十年度簡字第一七九０號刑事簡易判決認定
      之違反公司法行為間具有連續犯關係云云，然查上開犯罪
      行為係發生於八十五年二月間，與台灣士林地方法院九十
      年度簡字第一七九０號刑事簡易判決認定之違反公司法行
      為係發生在八十六年三月間（有該案判決書在卷可按），
      二者時間上差距達一年餘，並非時間密接，且原審審理時
      經詢問被告丙○○主觀上是否認為若有公司需要調度資金
      其便願意幫忙籌資，被告丙○○亦堅詞否認之，是以不論
      從被告丙○○主觀犯意或客觀上前後行為之間差距一年餘
      之久，均不足以認定被告丙○○就右揭事實行為與一年後
      之違反公司法行為係基於一個概括犯意所為，從而，上揭
      事實中被告丙○○所為之行為，並非台灣士林地方法院前
      述判決效力所及，被告及選任辯護人所辯不足採信。
三、查被告丙○○明知弘一公司於辦理增資變更登記時，股東並
    未實際繳納，為獲取利息，竟基於幫助弘一公司己○○之犯
    意，將週轉而來之資金貸與弘一公司，以前開貸與之資金，
    充作驗資所需之存款證明，被告丙○○此部分犯行，事證已
    臻明確，應依法論科。
四、按刑法關於正犯與從犯之區別，係以其主觀之犯意及客觀之
    犯行為標準，凡以自己犯罪之意思而參與犯罪，無論其所參
    與者是否犯罪構成要件之行為，皆為正犯，其以幫助他人犯
    罪之意思而參與犯罪，其所參與者，苟係犯罪構成要件之行
    為，亦為正犯，若以幫助他人犯罪之意思而參與犯罪，其所
    參與者又為犯罪構成要件以外之行為，則為從犯。本件被告
    丙○○與同案被告壬○○、林罔市、洪蔡月娥、許碧慧、瞿
    銘峰於八十五年二月十四日分別貸與資金，而弘一公司以之
    充作驗資所須之存款證明後，係由弘一公司不知情之員工製
    作不實之「股東繳款現金股款明細表」，再由不知情之同案
    被告陳鼎文製作不實之資本額查核報告書，並以該不實文書
    持向經濟部、財政部證券交易管理委員會辦理資本額變更及
    增資完成登記，凡此業經同案被告己○○供明在卷，並有被
    告陳鼎文出具之查核報告書在卷可按，足見被告丙○○除金
    錢借貸外，並未參與弘一公司該次變更登記事宜，從而被告
    丙○○並未從事犯罪構成要件之行為，而僅從事構成要件以
    外之行為，其所為僅成立幫助犯。
五、又公司法第九條第三項前段原規定：公司應收之股款，股東
    並未實際繳納，而以申請文件表明收足者，公司負責人處五
    年以下有期徒刑、拘役或科或併科新台幣六萬元以下罰金。
    被告行為後，該條項已於九十年十一月十二日修正公佈施行
    ，將原規定由第三項前段移列於第一項前段，並提高其罰金
    刑數額為新台幣五十萬元以上二百五十萬元以下，關於該罪
    之法定刑，分別於八十六年六月二十五日、九十年十一月十
    二日修正公布，比較新舊法結果，九十年十一月十二日修正
    前之規定對行為人較有利，而八十六年六月二十五日修正前
    後之法定刑，實際之刑度並無不同，故依刑法第二條第一項
    之規定，被告丙○○上開犯行，應適用八十六年六月二十五
    日修正公布之公司法。核被告丙○○所為，係幫助犯八十六
    年六月二十五日修正公布之公司法第九條第三項之公司負責
    人，公司應收之股款並未實際繳納而以申請文件表明收足罪
    ，依刑法第三十條第二項之規定，按正犯之刑減輕之，公訴
    人認為此部分被告丙○○與被告己○○間有犯意聯絡及行為
    分擔，應論以共同正犯，亦有誤會。又被告丙○○上開所為
    ，與被告壬○○、林罔市、洪蔡月娥、許碧慧、游美勤、瞿
    銘峰，係各自基於幫助之犯意，彼此間並無犯意之聯絡或行
    為之分擔，公訴人此部分所指，亦有未洽。
六、又被告行為後，刑法第四十一條已於九十年一月十二日修正
    公布生效，將原定須犯最重本刑為三年以下有期徒刑以下之
    刑之罪，而受六個月以下有期徒刑或拘役之宣告，始得易科
    罰金之規定，修正為最重法定本刑為五年以下有期徒刑以下
    之刑之罪，而受六月以下有期徒刑或拘役之宣告者，均得易
    科罰金，相比較之下，以修正後之規定有利於被告，被告所
    犯之罪為最重本刑為五年以下有期徒刑之罪，受本案刑之宣
    告又為拘役，合於易科罰金規定，自應適用修正後之規定，
    諭知易科罰金之折算標準，
七、原審認被告丙○○於八十五年二月間所犯違反公司法部分罪
    證明確，援引八十六年六月二十五日修正公布之公司法第九
    條第三項，刑法第十一條前段、第二條第一項前段、但書、
    第三十條第二項、修正後第四十一條第一項，罰金罰鍰提高
    標準條例第一條前段、第二條之規定，並審酌被告丙○○之
    素行，其係係貪圖小利，對社會經濟秩序影響尚非嚴重，犯
    罪後態度堪稱良好等一切情狀，量處拘役四十日，並說明刑
    法第四十一條已於九十年一月十二日修正公布生效，本件應
    適用修正後之刑法第四十一條諭知易科罰金之折算標準。就
    此部分，原審認事用法，並無不合，量刑亦屬妥適，被告丙○○提起上訴，其猶執陳詞主張前開事實與台灣士林地方法
    院九十年度簡字第一七九０號刑事簡易判決認定伊違反公司
    法行為間具有連續犯之裁判上一罪關係，本件應為免訴判決
    云云，其上訴無理由，應予駁回。
八、公訴意旨另稱被告丙○○峰就上揭事實所為，另涉犯八十四
    年五月十九日修正公布之商業會計法第七十一條第五款其他
    利用不正方法致使財務報表發生不實之結果罪、刑法第二百
    十四條之使公務員登載不實罪等語。惟查被告丙○○、壬○○、林罔市、洪蔡月娥、許碧慧、游美勤、瞿銘峰就右揭事
    實所為，均僅係單純貸與金錢予弘一公司，查無任何證據足
    以證明渠等有參與弘一公司之財務報表、決算報表之製作或
    辦理相關資本額變更登記、增資登記等之行為，上開弘一公
    司之財務報表、決算報表之製作或辦理相關資本額變更登記
    、增資登記等之行為，係同案被告己○○透過承辦弘一公司
    會計業務之敬興會計師事務所會計師陳鼎文所為，並持該不
    實文書持向經濟部、財政部證券交易管理委員會辦理資本額
    變更及增資完成登記，此除經己○○供明外，並經同案被告
    陳鼎文於新竹市調查站供述明確。是公訴意旨此部分所指，
    並無證據證明被告丙○○有參與其事，此部分本應為被告無
    罪之諭知，惟因公訴意旨認此部分與被告所犯前開有罪部分
    具有牽連犯裁判上一罪之關係，爰不另為無罪之諭知，附此
    敘明。
貳、撤銷改判部分：
一、公訴意旨另指己○○為弘一公司之負責人，於八十二年初申
    請增資二億元獲准，然因無法募足資金而尚欠六千萬元，遂
    向丙○○調度短期資金六千萬元，以存款證明表明募足股款
    。丙○○長年從事會計業務，明知弘一公司調度短期資金係
    為取得虛繳股款之存款證明，仍基於犯意之聯絡，與己○○
    約定每一百萬元日息四百元，由其調度資金六千六百萬元，
    於八十二年三月十九日分九筆款項存入弘一公司在台灣省合
    作金庫帳號0000000000000號帳戶內，丙○○
    並保管弘一公司之存摺及印鑑，並於同月二十六日領出。己○○取得假股款之證明後，即徵得不知情之親友同意，製作
    不實之「股東繳款現金股款明細表」，並使不知情之會計師
    陳添益於八十二年三月二十三日製作不實之資本額查核報告
    書，並以該不實文書持向經濟部、財政部證券交易管理委員
    會（嗣改為證券暨期貨交易管理委員會）辦理資本額變更及
    增資完成登記，致該承辦登記之公務員將此不實事項登載於
    所掌之公司變更登記事項卡等公文書上，足生損害於投資大
    眾對於公司資本維持情形與交易信用能力之信賴及公司管理
    之正確性。因認被告丙○○此部分另犯八十四年五月十九日
    修正公布之商業會計法第七十一條第五款罪嫌、八十六年六
    月二十五日修正公布之公司法第九條第三項罪嫌、刑法第二
    百十四條罪嫌，各罪間有方法、目的之牽連犯關係，應依刑
    法第五十五條之規定從一重處斷等語。
二、訊據被告丙○○堅決否認有該犯行，辯稱：八十二年時，伊
    還不認識甲○○，伊是在八十四年旅行時始認識甲○○。所
    以八十二年度這件事跟伊無關，當時伊並無匯款行為，在新
    竹市調查站時，拿許多文件叫伊簽名，伊後來才知道調查人
    員有寫了八十二年的事要伊簽名，其實與伊無關等語。
三、按被告之自白不得作為有罪判決之唯一證據，仍應調查其他
    必要之證據，以察其是否與事實相符，刑事訴訟法第一百五
    十六條第二項定有明文。其立法目的乃欲以補強證據擔保自
    白之真實性；亦即以補強證據之存在，藉之限制自白在證據
    上之價值。而所謂補強證據，則指除該自白本身外，其他足
    資以證明自白之犯罪事實確具有相當程度真實性之證據而言
    ；雖其所補強者，非以事實之全部為必要，但亦須因補強證
    據與自白之相互利用，而足使犯罪事實獲得確信者，即足當
    之。又犯罪事實之證明，不論係直接證據或間接證據，須於
    一般人均不致有所懷疑而得確信其為真實之程度，始得據為
    有罪之認定，倘其證明尚未達於此程度而仍有合理懷疑存在
    時，本諸無罪推定之原則，自應為被告無罪之判決，故附加
    於自白之佐證，亦須達於無合理懷疑之程度，且非只增強自
    白之可信性為已足，仍須具備構成犯罪要件事實之獨立證據
    ，亦即除自白外，仍應有足可證明犯罪之必要證據，因此，
    無被告自白之案件，固應調查必要之證據，即已有被告自白
    之案件，亦須調查其他必要之證據，以察其是否與事實相符
    （最高法院91年度台上字第7496號、92年度台非字第74號判
    決參照）。
四、查被告丙○○於新竹市調查站調查時固曾供稱：「（弘一公
    司於八十二年三月十九日在合作金庫玉成支庫開戶帳號00
    00000000000號及當天匯款、轉帳存入現金九筆
    ，金額新台幣六千六百萬元作為該公司增資存款證明，該筆
    款項是否由你辦理轉存？經過詳情為何？）八十二年三月間
    ，甲○○跟我表示弘一科技負責人己○○為了公司存款業績
    ，需要調資六千六百萬元，調借約七、八天，言明利息是每
    一百萬元每天四百元，叫我幫忙，後來我找到親友幫忙調錢
    ，回覆甲○○，叫甲○○通知弘一科技負責人己○○到與我
    相熟的合作金庫玉成支庫辦好開戶，再將開戶的存摺簿、弘
    一科技公司印鑑、己○○私人印鑑交給我轉存，八十二年三
    月十九日弘一科技存摺及印鑑交到我手上，我便通知親友將
    資金轉匯存入弘一科技帳戶，一共九筆，金額是六千六百萬
    元，之後我將存摺影本交給甲○○‧‧之後我叫公司職員於
    八十二年三月二十六日去分三筆自前述弘一科技帳戶提領六
    千六百萬元，八十二年三月二十八日提清銷戶‧‧利息是約
    十八萬元，是甲○○以現金交給我的‧‧」等語（見新竹市
    調查站卷第十三至十五頁）。惟查：
（一）弘一公司負責人己○○於新竹市調查站調查時供稱：「（
      弘一公司於民國82年間辦理增資2 億元，係由何人負責募
      款？股東出資情形如何？)82年間，弘一公司辦理增資2億
      元，使公司資本額由3億增至5億元，募款係由我募集，其
      中1億3千4 百萬元係由原股東交通銀行、中華開發、三六
      建設及紀正賢及我本人等出資認股；因尚差 6千6百萬元，
      為免募款不足會影響公司生存，所以不得已找龍相公司研
      發處處長庚○○透過其妹婿戊○○調借資金6千6 百萬元，
      再由徵得公司員工家屬王月庚等18人同意分配6千6百萬元
      額度，充當名義股東。（【提示：弘一公司增資發行新股
      變更登記資本額查核報告書中增加資本股東繳納現金股款
      明細表】此股款明細表有關王月庚等股東及繳款資料係何
      人提供製作？）18名名義股東是由我、王維國、及丁○○
      去找親友湊成，至於繳納股款及繳納內容是由我決定後交
      當時之行政副理丁○○處理。（前述6千6百萬元借款，係
      何人通知你在合作金庫玉成支庫開戶【帳號：0000000-00
      000-0】？辦妥開戶手續後，存摺、印鑑如何處理？如何
      取得存款餘額證明？）是戊○○叫我去合作金庫玉成支庫
      找行員辦理開戶，至於找那人、姓名等，事隔太久，我已
      忘記。之後存摺、印鑑等處理以及存款餘額證明書取得，
      這些細節，我現在記不起來」等語（見新竹市調查站卷第
      81.82頁）。於本院審理時亦結證稱：「(金主是誰介紹的
      ？）戊○○給我電話。是我們公司的主管庚○○介紹戊○○給我認識」等語(本院94年4月14日審判筆錄）。依其所
      述，關於上開六千六百萬元之增資，係由伊找庚○○透過
      其妹婿戊○○調借，至於18名名義股東是由伊及丁○○等
      人找親友湊成，而合作金庫玉成支庫亦係戊○○要伊辦理
      開戶，並無隻字提及被告丙○○提供資金或辦理合庫開戶
      事宜。
（二）證人戊○○於新竹市調查站調查時供稱：「（你與弘一科
      技股份有限公司董事長己○○是否認識？彼此交往情形為
      何？）是的，我是認識弘一公司董事長己○○，大約在民
      國82年間，我任職於龍相電子股份有限公司，大舅子庚○○介紹龍相公司董事長己○○與我認識，因為己○○的弘
      一公司需要向銀行借周轉金，而我當時做生意與銀行很熟
      ，所以己○○要認識我並請我幫忙向銀行貸款，之後數月
      ，己○○又以弘一公司增資急需資金，又找我調借資金，
      之後再沒碰面，我與己○○只認識而沒有交情。（你有無
      認購弘一公司股票成為股東？詳情如何？）82年間，庚○○介紹己○○與我認識，己○○因弘一公司急需資金，得
      悉我與銀行相熟，希望我幫忙向銀行美言，使貸款順利，
      隔了一段時間，己○○突然寄來十多張（詳細數目我已忘
      記）弘一公司股票給我，我根本沒出資認股，覺得不妥，
      所以就把十多張弘一公司股票交給己○○的弟弟，當時是
      龍相公司董事長曾清雄處理」等語（見新竹市調查站卷第
      291.292頁)。於本院審理時亦證稱：己○○確曾要伊介紹
      金主等語(本院94年4月14日審判筆錄）。而證人庚○○於
      本院審理時證稱：「（你是否有介紹戊○○給己○○認識
      ？）當時我是公司主管，公司老闆跟我說需要增資，需要
      我們各階主管找一些資金投資，我知道我妹婿戊○○認識
      比較多人，我就告訴我妹婿希望他能夠幫忙。（當時你跟
      戊○○說了這件事之後，戊○○如何回答？）當時戊○○
      沒有反對」等語(本院94年4月14日審判筆錄）。從上；證
      人戊○○亦證實己○○確曾以弘一公司增資急需資金為由
      ，找伊幫忙調借資金之情，雖其否認事後有幫忙己○○找
      到金主調借6千6百萬元之事，然其於本院審理時亦證稱並
      不認識丙○○，也沒有找丙○○調錢等語。足見該項調度
      資金之事與被告丙○○無關。
（三）證人丁○○於新竹市調查站調查時證稱：「（你於82年間
      有無出資認購弘一科技股份有限公司增資股成為股東？）
      有的。我自己有出資100萬元購買2億元之增資股，共為10
      萬股。另外公司在增資募款時，己○○要求幹部多募點，
      並分配給我的額度為3000萬元，我當時表示沒有錢，己○○向我表示可以借錢給我認股，事後我向彭春燕、紀美婷
      、陳月英、江振崑、洪素梅、蔡玲玲、洪素華、蔡潮林、
      紀陳月嬌等親屬九人洽詢認購，彼等表示認購會不會賺錢
      ，我跟他們講我不敢保證會不會賺錢，事後彭春燕等九人
      答應借錢給我認股，期間公司開發新產品失敗，我認為風
      險太大，於是向己○○表示我沒辦法認股，所以我就沒有
      向彭春燕等九人收錢，其他事情我並不清楚。至於我所認
      購10萬股共計100萬元，我於83 年離職後，陸續分批將10
      萬股賣完」等語(見新竹市調查站卷第201頁）。其證詞亦
      可佐證己○○確有找伊增資募款，伊亦有找彭春燕、紀美
      婷、陳月英、江振崑、洪素梅、蔡玲玲、洪素華、蔡潮林
      、紀陳月嬌等人洽詢認購之情，而關於上開六千六百萬元
      增資繳納股款明細表上所載股東彭春燕、紀美婷、陳月英
      等人均係證人丁○○找來之親屬，亦與被告丙○○無關。
（四）證人甲○○雖經本院傳拘無著，惟依其於新竹市調查站調
      查時證稱85年元月間，友人陳星榕向伊表示弘一科技負責
      人己○○現金增資，需調借約5.6 億元，要伊找金，伊找
      到丙○○幫忙，嗣後伊依照丙○○之意提出利息1 百多萬
      匯至丙○○銀行帳戶。於85年2月17、18 日間伊有陸續收
      到丙○○寄來有關前述5.6 億元借款的存摺影本等，再轉
      寄至己○○指定之帳戶等情，有如上述，然依其所述，僅
      能證明上開有關被告丙○○於八十五年二月間為弘一公司
      借貸五億四千二百萬元以取得辦理該公司增資登記查驗增
      資額所須之銀行存款證明之事，而與公訴人所指弘一公司
      於八十二年三月間增資六千六百萬元之事無關，是依甲○○之證詞亦無法證實被告丙○○有在八十二年三月間為弘
      一公司取得辦理六千六百萬元增資登記查驗增資額所須之
      銀行存款證明。
（五）又查依上開六千六百萬元所匯入及匯出銀行帳戶即台灣省
      合作金庫玉成支庫0000000000000號帳戶，
      有關各筆金額存款資料（見新竹市調查站卷第17頁各類存
      款分戶交易明細表），經本院函查各筆存款之資金來源結
      果，並無任何一筆存款係以被告丙○○之名義存入，而係
      由乙○○、丑○○、子○○、辛○○、癸○○等人存入或
      匯入，此有合作金庫銀行五洲分行及古亭分行函各一份在
      卷可按。而經本院傳喚證人乙○○、丑○○、子○○、辛○○、癸○○等人到庭與被告丙○○對質結果，均具結證
      稱彼此互不相識（見本院九十四年三月十日、四月十四日
      審判筆錄）。查該六千六百萬元數額不貲，茍係被告丙○○找來之金主集資存款而來，則該等集資之存款人斷無不
      識被告丙○○之理。顯見該筆之銀行存款證明與被告丙○○無關。
（六）綜上所述；被告於新竹市調查站之上開自白，既查無其他
      補強證據足以證明自白之犯罪事實確具有相當程度真實性
      ，而足使犯罪事實獲得確信，本諸無罪推定之原則，就公
      訴人所指被告丙○○於八十二年三月間違反公司法、商業
      會計法、及使公務員登載不實罪部分，自屬犯罪不能證明
      。
五、原審未察，就起訴書所指被告丙○○於八十二年三月間犯行
    部分，認應成立幫助犯八十六年六月二十五日修正公布之公
    司法第九條第三項之公司負責人，公司應收之股款並未實際
    繳納而以申請文件表明收足罪，容有未當，被告丙○○提起
    上訴，主張此部分其並未參與，此部分上訴有理由，爰由本
    院將原判決關於被告丙○○於八十二年三月間所犯部分及定
    執行刑部分撤銷改判，並諭知無罪之判決。
據上論斷，應依刑事訴訟法第369條第1項前段、第364條、第301
條第1項、第368條，判決如主文。
本案經檢察官劉靜婉到庭執行職務。
中　　華　　民　　國　　94　　年　　5 　　月　　19　　日
　　　　　　　　　刑事第十庭    審判長法　官  陳正雄
　　　　　　　　　　　　　　　　　　  法　官  許宗和
　　　　　　　　　　　　　　　　　　  法　官  許錦印
以上正本證明與原本無異。
如不服本判決，應於收受送達後十日內向本院提出上訴書狀，其
未敘述上訴之理由者並得於提起上訴後十日內向本院補提理由書
（均須按他造當事人之人數附繕本）。
                                      書記官  楊妙恩
中　　華　　民　　國　　94　　年　　5 　　月　　25　　日
附錄本案論罪科刑法條全文：
民國八十六年六月二十五日修正後之公司法第九條第三項：
公司應收之股款，股東並未實際繳納，而以申請文件表明收足，
或股東雖已繳納而於登記後將股款發還股東，或任由股東收回者
，公司負責人各處五年以下有期徒刑、拘役或科或併科新臺幣六
萬元以下罰金。
附表：
┌──┬────┬────┬───┬────┬────┬─────────┐
│項次│調借人　│存入金額│分成小│存入日期│領出日期│銀　　　　　　　行│
│　　│　　　　│　　　　│金額存│　　　　│　　　　│　　　　　　　　　│
│　　│　　　　│　　　　│入次數│　　　　│　　　　│　　　　　　　　　│
├──┼────┼────┼───┼────┼────┼─────────┤
│ 一 │丙○○　│一億七千│十七次│八十五年│同月十六│台灣省合作金庫　　│
│　　│　　　　│五十萬元│　　　│二月十四│日　　　│玉成支庫
│　　│　　　　│　　　　│　　　│日　　　│　　　　│　　　　　　　　　│
├──┼────┼────┼───┼────┼────┼─────────┤
│ 二 │壬○○　│四千萬元│四次　│同右　　│同右　　│台北區中小企業銀行│
│　　│　　　　│　　　　│　　　│　　　　│　　　　│大安分行　　　　　│
├──┼────┼────┼───┼────┼────┼─────────┤
│ 三 │林罔市　│九千四百│七次　│同右　　│同右　　│保證責任陽萬元明山│
│　　│　　　　│萬元　　│　　　│　　　　│　　　　│信用合作社吉林分社│
├──┼────┼────┼───┼────┼────┼─────────┤
│ 四 │洪蔡月娥│七千萬元│十二次│同右　　│同右　　│上海商業儲蓄銀行　│
│　　│　　　　│　　　　│　　　│　　　　│　　　　│龍山分行　　　　　│
├──┼────┼────┼───┼────┼────┼─────────┤
│ 五 │許碧慧　│一千七百│一次　│同右　　│同右　　│台北區中小企業銀行│
│　　│　　　　│萬元　　│　　　│　　　　│　　　　│中和分行　　　　　│
├──┼────┼────┼───┼────┼────┼─────────┤
│ 六 │瞿銘鋒　│一億七百│一次　│同右　　│同右　　│安泰商業銀行　　　│
│　　│　　　　│五十萬元│　　　│　　　　│　　　　│中壢分行　　　　　│
├──┼────┼────┼───┼────┼────┼─────────┤
│ 七 │林寶桂　│四千三百│三次　│同右　　│同右　　│玉山商業銀行　　　│
│　　│　　　　│萬元　　│　　　│　　　　│　　　　│新竹分行　　　　　│
└──┴────┴────┴───┴────┴────┴─────────┘
